【裁判字號】    98,審附民,20
【裁判日期】    980623
【裁判案由】    妨害名譽
【裁判全文】
臺灣高雄地方法院刑事附帶民事訴訟判決
原      告  甲○○
被      告  乙○○
上列被告因妨害名譽案件（本院97年度審易字第2755號），經原
告提起附帶民事訴訟，請求損害賠償，本院判決如下：
    主      文
被告應給付原告新臺幣陸萬元。
原告其餘之訴駁回。
本判決第一項得假執行。
    事實及理由
一、原告起訴主張：兩造為對門之鄰居，素有嫌隙，被告於民國
    97年8 月19日晚間9 時40分許，在其位於高雄縣鳳山市○○
    路60巷9 弄2 號住處門口外，不特定人得以共見共聞之狀況
    下，面對原告位於高雄縣鳳山市○○路60巷9 弄3 號住處之
    大門，以「幹你祖母」、「你娘老雞巴」、「幹你娘」、「
    去給人幹」等言語公然侮辱原告，而貶損原告人格之評價，
    致侵害原告之人格權，並使原告受有精神上痛苦，爰依侵權
    行為之法律關係，請求被告賠償慰撫金新臺幣（下同）20萬
    元等語。並求為判決：被告應給付原告20萬元。
二、被告則以：其當日係飲用酒類後，隨口出言辱罵，並非針對
    原告，原告無權請求賠償，寧願去關，也不願賠償等語置辯
    。並求為判決：原告之訴駁回。
三、按附帶民事訴訟之判決，應以刑事訴訟判決所認定之事實為
    據，刑事訴訟法第500 條前段定有明文。原告主張其於97年
    8 月19日晚間9 時40分許，遭被告以「幹你祖母」、「你娘
    老雞巴」、「幹你娘」、「去給人幹」等粗鄙言語，公然侮
    辱，而侵害其人格權一節，業經本院以97年度審易字第2755
    號判處被告徒刑在案，堪認原告此部分之主張為真實。
四、本件爭點在於：原告請求之精神慰撫金10萬元，是否過高？
  (一)按因故意或過失，不法侵害他人之權利者，負損害賠償責任
    ；不法侵害他人之身體、健康、名譽、自由、信用、隱私、
    貞操，或不法侵害其他人格法益而情節重大者，被害人雖非
    財產上之損害，亦得請求賠償相當之金額，民法第184 條第
    1 項前段、同法195 條第1 項前段分別定有明文。次按，慰
    藉金之賠償須以人格權遭遇侵害，使精神上受有痛苦為必要
    ，其核給之標準固與財產上損害之計算不同，然非不可斟酌
    雙方身分資力與加害程度，及其他各種情形核定相當之數額
    ，最高法院51年臺上字第223 號著有判例可資參照。
  (二)經查：原告最高學歷為國小畢業，曾擔任木工工作，惟已十
    多年無業，有土地12筆與房屋2 棟，但大多與人共有，現無
    存款，亦無負債，子女均已成年而無須扶養；被告最高學歷
    為國中畢業，現從事臨時工之工作，工作天數不固定，如有
    工作，每日薪資約1,500 元至2,000 元不等，原告無任何不
    動產或存款，亦無負債，有二名子女需扶養等情，為兩造所
    不爭執，並有兩造之稅務電子閘門財產所得調件明細表各1
    份附卷可稽，本院斟酌被告因與原告相處不睦，未思尋理性
    溝通方式解決，竟率而以粗鄙言語辱罵，造成原告身心不堪
    ，行為實屬不該，惟斟酌被告財產狀況非佳，尚年幼子女需
    扶養，以及兩造前述之學識、工作與經濟狀況等一切情形，
    認原告請求被告賠償之精神慰撫金數額，以6 萬元為適當。
    原告主張精神慰撫金數額20萬，尚屬過高。
五、綜上所述，原告依民法第184 條第1 項前段、第195 條第1
    項之侵權行為法律關係，請求被告賠償精神慰撫金6 萬元部
    分，為有理由。原告逾此範圍之請求，則無理由，應予駁回
    。
六、本件原告勝訴部分，所命給付金額未逾50萬元，應依職權宣
    告假執行。
七、據上論結，本件原告之訴為一部有理由，一部無理由，應依
    刑事訴訟法第502 條第1 項、第2 項、第491 條第10款，民
    事訴訟法第389 條第1 項第5 款，判決如主文。
中    華    民    國    98    年    6     月    23    日
                  刑事第十庭  法  官  高增泓
以上正本證明與原本無異。
本判決非對於刑事訴訟之判決有上訴時不得上訴。如不服本判決
應於收受本判決後10日內向本院提出上訴書狀，並應敘述具體理
由，如未敘述上訴理由者，應於上訴期間屆滿後20 日 內補提理
由書狀於本院（均須按他造當事人之人數附繕本）「切勿逕送上
級法院」。
中    華    民    國    98    年    6     月    23    日
                              書記官  黃麗玉


司法院資訊處製作；財團法人民間司法改革基金會備份。
